最高法院刑事判決
                              111年度台上字第4431號
上  訴  人  陳宥菲（原名陳芃妘）



選任辯護人  吳弘鵬律師
上列上訴人因加重詐欺等罪案件，不服臺灣高等法院中華民國11
1年6月16日第二審更審判決（111年度上更一字第25號，聲請簡
易判決處刑案號：臺灣士林地方檢察署109年度偵字第13398號）
，提起上訴，本院判決如下：
    主  文
上訴駁回。
    理  由
一、按刑事訴訟法第377條規定，上訴於第三審法院，非以判決
    違背法令為理由，不得為之。是提起第三審上訴，應以原判
    決違背法令為理由，係屬法定要件，且必須依據卷內訴訟資
    料為具體之指摘，並足據以辨認原判決已具備違背法令之形
    式者，始屬相當。本件原審綜合全案證據資料，本於事實審
    法院之推理作用，認定上訴人陳宥菲（原名陳芃妘）有如其
    犯罪事實欄所載，如其附表（下稱附表）一所示，三人以上
    共同詐欺取財(下稱加重詐欺取財)之犯行3次，因而撤銷第
    一審之科刑判決，改判論處上訴人如附表二所示加重詐欺取
    財3罪刑，定應執行有期徒刑1年5月，並諭知相關之沒收、
    追徵，已詳述其憑以認定之證據及理由，核其所為之論斷，
    俱有卷存證據資料可資覆按，從形式上觀察，原判決尚無足
    以影響其判決結果之違背法令情形存在。
二、上訴意旨略以：
　1.伊與「林小姐」之LINE對話紀錄顯示，「林小姐」一再向伊
    強調貨款是合法的，其等是做虛擬貨幣，不是洗錢，伊如果
    擔心淪為詐欺集團車手就不要應徵等語，足認伊主觀上無加
    重詐欺取財之認識，且容任其發生之不確定故意。以伊高職
    畢業之學歷，曾任工廠作業員等經歷，對於此種新型態金融
    犯罪預見能力不高。原判決以伊與「林小姐」間LINE對話之
    內容片段，遽為伊不利之認定，有違論理、經驗法則。且伊
    提供帳戶、提領現金，係為賺取薪資，並無與詐欺集團成員
    共同犯罪之意思，並未施用任何詐術，且未取得犯罪所得，
    不符合詐欺罪之成立要件，應論以幫助犯。原判決未細究共
    同正犯之成立要件，遽將全部行為人論以共同正犯，認為伊
    之分擔行為已經達到互相利用他人行為共同犯罪之程度，有
    判決不備理由之違法。
　2.伊沒有不得宣告緩刑之情事，且伊為單親，須扶養幼子、復
    有高齡父母待照顧，屬「結構性弱勢」群體，若令伊入監服
    刑，恐更難以改變此一困境。況伊有與被害人和解，償還其
    等損失之意願，若令伊入監服刑，被害人之損失更難以回復
    ，應認伊所受刑之宣告以暫不執行為適當，原判決定伊應執
    行有期徒刑1年5月，未對伊宣告緩刑，違反罪責原則、罪刑
    相當與比例原則，亦不符修復式司法之意旨等語。
三、惟（1）按證據之取捨與事實之認定，均為事實審法院之職
    權，若其取捨判斷與認定，並不違背經驗及論理法則，即不
    容任意指為違法，而執為適法之第三審上訴理由。（2）詐
    欺集團實行詐欺取財犯行之最終目的在於取得被害人遭詐騙
    款項之實際占有，則出面自帳戶領取被害人遭詐騙款項之行
    為，因係該罪目的行為之一部，亦屬詐欺取財罪之部分構成
    要件行為。若有參與其事，即係分擔實行詐欺取財之犯罪行
    為。況被害人遭詐騙後雖已將款項匯入指定之某帳戶，但相
    關款項在遭實際提領前，該帳戶隨時有被查覺而遭凍結之可
    能，故分擔出面提領詐騙款項者，更是最終完成該類型詐欺
    取財犯行之關鍵行為。（3）刑法第74條之緩刑制度，旨在
    獎勵自新，須有認為以暫不執行刑罰為適當者，始得為緩刑
    之宣告；又是否宣告緩刑，屬法院得依職權自由裁量之事項
    ，縱法院未宣告緩刑，亦不能任意指違法。
四、原判決依憑上訴人之部分供述、附表一所示告訴人之證述、
    相關金融交易紀錄、監視器錄影畫面、LINE對話紀錄等證據
    資料，綜合判斷後，認定上訴人有如原判決所載，於民國l0
    9年6月1日，透過社群軟體臉書之求職訊息，就「林小姐」
    應為詐欺集團（下稱本案詐欺集團）成員，其所應徵之工作
    極可能係擔任詐欺集團車手等情均有所認識、預見，仍為賺
    取報酬，基於與自稱「林小姐」、「長宏KT」、「林先生」
    等詐欺集團成員，共同為加重欺取財之不確定故意，提供其
    所申設之永豐商業銀行等4個銀行帳戶帳號（下稱本案帳戶
    ）予本案詐欺集團使用，並依「長宏KT」指示提領附表一所
    示告訴人受詐欺匯入本案帳戶內之款項，於扣除其應得之報
    酬後交予「林先生」之加重詐欺取財犯行3次。並說明：依
    上訴人之智識、經驗，及其前因提供銀行帳戶供詐欺集團使
    用，經判決幫助詐欺取財確定之經歷，應可知悉「林小姐」
    隱蔽真實身分，以高額報酬提供之本案工作，全然不需任何
    基本技能，付出之時間、勞力成本極低，極可能係擔任詐欺
    集團車手之情有所認識。再佐以上訴人與「林小姐」之LINE
    對話內容顯示，上訴人稱「…我這樣是不是車手?…」、「…我
    要先去銀行清空，怕到時變成警示帳戶，很害怕」等語，益
    見上訴人主觀上已知有擔任車手之可能，仍為本案提供帳戶
    、提領款項之行為，已足認上訴人有與本案詐欺集團成員共
    同為加重詐欺取財犯行之不確定故意，所辯就不合理處沒有
    想那麼多等語，自不足為其有利之證明（見原判決第7至10
    頁）。再上訴人既為賺取高額報酬，提供帳戶，並擔任詐欺
    集團車手，亦屬參與分擔詐欺取財犯罪構成要件行為，依上
    訴人參與程度，應足認上訴人與本案詐欺集團成員就本案詐
    欺取財犯行有犯意聯絡、行為分擔，不因其未實際為詐欺行
    為或不知其他共犯分工細節而有影響（見原判決第10至12頁
    ）。原判決再敘明，依上訴人參與本案之犯罪情節、提領次
    數、對告訴人造成之損害、且未與告訴人達成和解，賠償其
    等所受損失等情，上訴人以其家庭狀況為由，請求為緩刑宣
    告，仍不應准許（見原判決第28至29頁）。核原判決之採證
    認事尚與相關證據法則無違，未對上訴人宣告緩刑，亦無顯
    然違法、失當或違反比例、公平及罪刑相當原則之情形。上
    訴意旨並未依據卷內資料具體指摘原判決究有如何違背法令
    之情形，徒就原審認事用法及量刑職權之適法行使，任意指
    摘，自不足據以辨認原判決已具備違背法令之形式，揆諸首
    揭說明，上訴人之上訴違背法律上之程式，應予駁回。
據上論結，應依刑事訴訟法第395條前段，判決如主文。
中　　華　　民　　國　　111 　年　　10　　月　　27　　日
                  刑事第四庭審判長法  官  林　立　華　
                                  法  官  謝　靜　恒　
                                  法  官  林　瑞　斌　
                                  法  官  李　麗　珠　
                                  法  官  王　敏　慧
本件正本證明與原本無異
                                  書記官
中　　華　　民　　國　　111 　年　　10　　月　　31　　日